【裁判字號】    92,上易,1964
【裁判日期】    920826
【裁判案由】    家暴毀損等
【裁判全文】
臺灣高等法院刑事判決                          九十二年度上易字第一九六四號
    上  訴  人  臺灣士林地方法院檢察署檢察官
    被      告  己○○
右上訴人因被告毀損等案件，不服臺灣士林地方法院九十二年度易字第二五一號，中
華民國九十二年五月二十日第一審判決（起訴案號：臺灣士林地方法院檢察署九十一
年度偵續字第一三九號）提起上訴，本院判決如左：
    主  文
上訴駁回。
    理  由
一、公訴意旨略以：被告己○○係告訴人甲○○○之胞弟，雙方因家產關係產生怨隙
    ，因告訴人位於臺北市北投區○○○路○段一八號之房屋欲出租，被告為阻止出
    租，竟基於毀損之犯意，以黃色噴漆噴灑該屋之鐵捲門及房柱，影響該屋之美觀
    。嗣於民國（下同）九十年十月間，被告又將臺灣士林地方法院民事執行處人員
    在上址所貼之封條予以撕毀，因認被告涉犯刑法第三百五十四條之毀損罪嫌及同
    法第一百三十九條之損壞查封標示罪嫌等語。
二、按犯罪事實應依證據認定之，無證據不得推定其犯罪事實；又不能證明被告犯罪
    者，應諭知無罪之判決；刑事訴訟法第一百五十四條、第三百零一條第一項分別
    定有明文。又犯罪事實之認定，應憑真實之證據，倘證據是否真實尚欠明確，自
    難以擬制推測之方法，為其判斷之基礎；而認定犯罪事實之證據係指足以認定被
    告確有犯罪行為之積極證據而言，該項證據自須適合於被告犯罪事實之認定，始
    得採為斷罪資料，最高法院著有五十三年臺上字第六五六號、二十九年上字第三
    一○五號判例可參。且刑事訴訟上證明之資料，無論其為直接或間接證據，均須
    達於通常一般之人均不致有所懷疑，而得確信其為真實之程度，始得據為有罪之
    認定，若其關於被告是否犯罪之證明未能達此程度，而有合理懷疑之存在，致使
    無從形成有罪之確信，根據「罪證有疑，利於被告」之證據法則，即不得遽為不
    利被告之認定，亦有最高法院七十六年臺上字第四九八六號判例可稽。其以情況
    證據（即間接證據）斷罪時，尤須基於該證據在直接關係上所可證明之他項情況
    事實，本乎推理作用足以確證被告有罪，方為合法，不得徒憑主觀上之推想，將
    一般經驗上有利被告之其他合理情況逕予排除，此觀諸最高法院三十二年上字第
    六七號判例自明。另告訴人之告訴，係以使被告受刑事訴追為目的，是其陳述是
    否與事實相符，仍應調查其他證據以資審認（最高法院五十二年臺上字第一三○○號判例意旨參照）。
三、公訴意旨認被告涉犯上開罪嫌，無非係以：「被告與告訴人對於家產糾紛爭執許
    久，對於上開房屋，被告為阻止對方出租，予以噴漆，應屬合理之懷疑；告訴人
    持本票聲請裁定並查封上開房屋，引起被告之不滿，予以撕毀，且上開事實，亦
    經被告告知證人丙○○，被告犯行應堪認定」等語，為其主要論據。
四、訊據被告堅決否認有右揭犯行，辯稱：「封條不是伊所撕，九十年九月十九日，
    伊到臺北市北投區○○○路○段一八號時，伊大哥戊○○告訴伊同年九月十三日
    士林地院民事執行處有來貼封條，貼在三樓冰箱左下方，伊問戊○○為何撕掉？
    他說他的房子不讓人家隨便貼封條，而伊母親要入殮那天，丙○○拿木棍要打戊○○，伊就將他們推開，伊說封條是我撕的，怎麼樣？是因看到她要打人，因為
    氣憤才這樣講，實際上伊並無撕掉封條。至於鐵捲門噴漆之事伊並不知道」等語
    。
五、經查：
(一)、被訴毀損罪嫌部分：
１、告訴人雖迭於警詢、偵查及歷次審理中指訴被告以黃色油漆噴灑其所有位於臺北
    市北投區○○○路○段一八號房屋之鐵捲門及房柱，並提出該受噴灑油漆之照片
    三張（第九二二九號偵查卷第六頁）為證，惟其對於知悉該噴漆係被告所為之過
    程，告訴人先於九十年七月二十六日警詢中陳稱：「是伊打電話，己○○承認有
    噴漆於伊房門，時間是九十年七月十四日上午八時許」等語（第九二二九號偵查
    卷第五頁反面），次於九十年十月三十一日檢察官偵訊中又改稱：「在母親九十
    年九月十九日過世後之某一日，戊○○來告訴伊說門為被告噴漆，伊就叫兒子乙○○去看，再去找被告，被告承認是他噴的漆」等語（同上卷第七二頁反面），
    及至原審調查中又稱：「（你當時如何知道被告噴漆日期是九十年七月十四日八
    時？）我忘記了。那時候筆錄有寫，就對了」、「（誰有看到是被告噴的？）他
    自己承認的」等語（原審卷第一八、一九頁），參以卷附臺灣士林地方法院檢察
    署相驗屍體證明書所載告訴人之母親許洪鑾英確實於九十年九月十九日死亡等情
    （第一三九號偵查卷第一一一頁）以觀，則告訴人先後就被告噴漆毀損之時間、
    知悉之來源指訴顯有不一，尚難遽為採信其指訴為真。
２、證人即告訴人之兒子乙○○雖於偵查中證稱：「伊有就噴漆的事問過己○○，記
    得是外祖母過世後的事，伊大舅戊○○在外祖母過世前到伊母親住處，當天伊也
    在場，大舅說是伊最小的舅舅即被告噴的，後來碰到被告，地點伊也忘了，伊問
    他為什麼要把一樓噴漆，他說房子是他的」等語（第九二二九號偵查卷第七二、
    七三頁），又於原審調查中證稱：「（是否知道該房子有被噴漆？）我知道，是
    我母親告訴我的」、「（被告是否有告訴你是他噴漆？）有。我看到被告就過去
    問他，他說就是他噴的」、「（被告何時講的？）不記得」、「（噴漆是在你母
    親去派出所之前或之後？）噴漆在她去派出所當天或前一天」等語（原審卷第二
    三至二五頁），另於本院調查中證稱：「我聽到噴漆的事情，是我媽媽告訴我的
    ，後來隔了一、二天，我在那個房子的樓下，碰到己○○，我問他為什麼要噴漆
    ，他說，是我噴的，但是你又沒有看到，那你去告我」（本院九十二年七月二十
    八日訊問筆錄參照），其所述遭噴漆之具體時間顯與告訴人於警詢中所述不一，
    且就被告究於何時、何地向其坦承噴漆之事？亦無法指明，實無法遽為採信。
３、又證人即告訴人之哥哥戊○○先於偵查中證稱：「（何人撕的封條？何人噴漆？
    ）我沒看到，我不知道，我沒看到，別人說是己○○，但是沒有證據，也找不到
    證人」等語（第九二二九號偵查卷第一二七頁）；於原審調查中又證稱：「（噴
    漆是誰噴的？）許其郎」、「（許其郎是誰？）他是我另外一個弟弟」、「（為
    何之前你有告訴甲○○○，是被告己○○噴漆的？）許其郎噴漆、己○○灑冥紙
    」等語（原審卷第三二頁），已明確證稱被告並非噴漆之人，則告訴人甲○○○
    、證人乙○○上開所述由戊○○得知被告為噴漆之人即無所據。
４、依上所述，並無積極證據足資證明被告有告訴人所指以黃色噴漆噴灑鐵捲門及房
    柱之事實，自難單憑被告與告訴人對於家產糾紛爭執許久，及被告為阻止出租上
    開房屋之理由，遽認被告有該毀損之犯行。
(二)、被訴損壞查封標示罪嫌部分：
１、有關告訴人於偵查及原審審理中指述被告將臺灣士林地方法院民事執行處人員在
    臺北市北投區○○○路○段一八號房屋所貼之封條予以撕毀，固有該院九十年度
    民執全祥字第一九九八號假扣押執行事件於九十年九月十三日下午三時三十分，
    至上址房屋執行假扣押並標封查封標示之執行筆錄一份及遭撕毀查封標示之現場
    照片二張在卷可查（第九二二九號偵查卷第二八頁、第一○五至一○六頁）。惟
    查，告訴人先於偵查中指稱：「伊去查封母親位於臺北市北投區○○○路○段一
    八號之房屋，伊大哥告訴伊是己○○去撕封條的」等語（第二四三八號偵查卷第
    七頁），然證人即告訴人之哥哥戊○○單獨於九十一年四月十八日檢察官偵查中
    卻證稱：「（何人撕的封條？何人噴漆？）我沒看到，我不知道，我沒看到，別
    人說是己○○，但是沒有證據，也找不到證人」、「（你姐姐（應為妹妹）甲○○○說你看到己○○撕掉，是否如此？）我沒這樣講過」等語（第九二二九號偵
    查卷第一二七頁），且經原審於審理中勘驗該日偵訊錄音帶內容，並無不一致之
    處（原審卷第四○至四一頁），則告訴人上開指述是否屬實，已非無疑；雖證人
    戊○○於原審及本院調查時隨同告訴人到庭又改稱：「被告回來幫我母親拈香，
    他說要上去三樓的房間，我跟他上去，他看到封條就說怎麼會有封條，說要撕掉
    ，我說撕了會害了我，他說撕就撕沒有什麼好害怕，被告就將封條撕掉，封條就
    放在三樓的沙發上，被告就到樓下燒香，他說如果讓法院知道是他撕掉的，他就
    要打死我」、「我有看到被告噴溪、撕封條」等語（原審卷第三三頁；本院九十
    二年七月二十八日訊問筆錄參照），然其上開前後二次之證述既有明顯不一，自
    難遽以採信；又戊○○係輕度智障之人，有臺北市立陽明醫院出具之體格檢查表
    一紙在卷可憑（第九二二九號偵查卷第一○七頁），而其於原審調查中自承：「
    伊妹妹甲○○○每星期提供伊生活費五百元」，並為告訴人陳稱無訛（原審卷第
    二九、三四頁），是證人戊○○因輕度智障致生活費仰靠告訴人，而於原審及本
    院調查時隨同告訴人到庭所為不利於被告之證言，難免有偏頗之虞，尚難遽為不
    利被告認定之依據。
２、另證人即告訴人之女兒丙○○雖於偵查中證稱：「有一天伊回家，伊母親告訴伊
    說大舅來伊家，說小舅把封條撕掉，後來有一天要去士林簡易庭開庭，就是九十
    年十月二十五日，路過外婆家，伊去查證，封條的確被撕掉，伊下樓問大舅戊○○是誰撕的，他不回答，小舅即被告衝過來說我撕的、怎麼樣」等語（第九二二
    九號偵查卷第六三頁反面、第一三九號偵查卷第一五頁反面），復於本院到庭證
    述重申上情（本院九十二年七月二十八日訊問筆錄參照），惟被告辯稱：「九十
    年十月二十五日當天是伊母親要入殮之日，丙○○拿木棍要打戊○○，伊就將他
    們推開，伊說「封條是我撕的，怎麼樣」，因伊很生氣，母親要入殮，他們還吵
    此事，實際並非伊所撕，是戊○○告訴伊為他所撕」等語（第九二二九號偵查卷
    第六七頁反面、原審卷第四七頁），核與證人即被告之妻丁○○於偵查及本院調
    查中之證述情節相符（第九二二九號偵查卷第一○○頁；本院九十二年七月二十
    八日訊問筆錄參照），是證人丙○○固因被告於審判外之陳述得知被告撕毀封條
    ，被告亦不否認曾出此言，然被告上開所辯係因生氣而為不實之陳述，衡諸雙方
    長期緊張對立，以及事發當時被告忙於辦理喪事、情緒不穩之情境，其所辯尚非
    全然無據，即其已否認該審判外陳述之真實性，且又查無其他積極證據足資證明
    該陳述之內容屬實，自難單憑被告於九十年十月二十五日對證人丙○○所為其撕
    毀查封標示之審判外陳述，即遽認被告有公訴人所指撕毀上開查封標示之犯行。
(三)、此外，復查無其他積極證據足以證明被告確有公訴人所指上開噴漆毀損及損壞查
    封標示之犯行，而使本院達到無合理懷疑確信其為真實之程度，被告上開被訴犯
    行自屬不能證明，原審同此見解而為被告無罪之諭知，核無違誤。
六、檢察官上訴意旨雖以：「告訴人所有之臺北市北投區○○○路○段一八號房屋之
    鐵捲門及房柱受有噴漆之損壞，此有照片三幀附卷可佐，證人石宏銘於其外祖母
    過世後某日與被告碰面，曾質問被告為何要噴漆，被告除承認噴漆外，並稱該屋
    係渠所有等語，足見被告因家產爭執，憤而噴漆報復，已足認為真。且一般人因
    事隔多日，常有記憶模糊情事，此仍人之常情，且亦足認證人及告訴人之證述可
    信，原審以證人及告訴人時間記憶錯誤，遽認均不足採，已嫌速斷。又證人丙○○於偵查中已證述被告見伊於質問大舅戊○○之際，被告即衝進來說法院封條係
    被告撕的，是被告於審理中辯稱因氣渠母要入殮，告訴人等人還來爭吵，實際非
    渠所撕云云，乃事後卸責之詞，自不足採。且證人丙○○當時即係質問大舅戊○○，若非被告撕毀，被告自應質問兩造究明原委，豈會自白撕毀封條，原審未慮
    及此，並詳細推敲，遽以被告係一時氣話而為不實陳述云云，其認事用法難期公
    平。再按現行刑事訴訟法有關傳聞法則之規定，係指證人於審判外之陳述，除法
    律有規定者外，不得作為證據（刑事訴訟法第一百五十九條），並不包括被告本
    人審判外之陳述。即新修正且於九十二年九月一日施行之新刑事訴訟法第一百五
    十九條、第一百五十九條之一、第一百五十九條之二、第一百五十九條之三、第
    一百五十九條之五，皆係就被告以外之人而為規定，均不將被告本人審判外之陳
    述視為傳聞法則，且美國聯邦證據法第八○一條（d）（2）之規定亦同，此因被
    告得於審判中就此證人之供述，經過詰問程序加以檢視之故。本件被告已不否認
    曾向證人丙○○作上開陳述，依上開說明，自不得依傳聞證據加以排除甚明，原
    審如認仍有檢視被告該項審判外供述證據之必要，自應傳喚證人丙○○到庭訊問
    究明，惟原審未慮及此，遽認證人丙○○於偵查中所證被告確曾親自向伊作上開
    供述云云屬審判外之供述，為傳聞證據，且逕認被告所辯『是說氣話，並未撕封
    條』云云可信，其認事用法亦有違背經驗、論理法則之違法。爰依法提起上訴，
    請將原判決撤銷，更為適當合法之判決」等語，指摘原判決不當。惟查：
(一)、證人乙○○、戊○○之證述，或未臻明確，或前後不一，已如前述；況被告與告
    訴人長期以來因為家產糾紛迭生爭執，有相關訴訟文書在卷可查，而以證人乙○○、丙○○係告訴人之子女，彼此間就家產糾紛當與被告處於對立地位，在缺乏
    其他補強證據下，單憑上開利害對立證人之證詞，尚難認定被告確有公訴意旨所
    指犯行。
(二)、按被告於審判外之陳述，被告犯罪後對人透露犯罪行為之語，不失為審判外之自
    白，苟與事實相符，非不得採為證據（最高法院三十年上字第一五五二號判例意
    旨參照）。被告於法院外之機關所為之自白，即審判外之自白，苟非出於不正之
    方法，而與事實相符，並經踐行刑事訴訟法所規定調查證據之程序者，仍得為證
    據（最高法院九十一年度臺上字第二○五○號判決意旨參照）。查證人丙○○證
    稱被告曾當面表示是自己撕去封條乙事，不為被告所否認，依上開判例意旨，當
    可視為被告於審判外之自白，原判決以之為「傳聞證據」固有未洽，然被告上開
    審判外自白並無可採，已如前述，復無其他積極證據可資佐證，是原判決上開「
    傳聞證據」之理由固無可採，惟無罪之結論則無二致，自仍應予以維持。
(三)、綜上，原判決諭知被告無罪，依法核無違誤，檢察官之上訴為無理由，自應予以
    駁回。
據上論斷，應依刑事訴訟法第三百六十八條，判決如主文。
本案經檢察官王安明到庭執行職務。
中      華      民      國    九十二    年      八      月    二十六    日
                          臺灣高等法院刑事第七庭
                                  審判長法  官 吳 啟 民
                                        法  官 林 瑞 斌
                                        法  官 施 俊 堯
右正本證明與原本無異。
不得上訴。
                                        書記官 陳 彥 蕖
中      華      民      國    九十二    年      八      月    二十六    日


司法院資訊處製作；財團法人民間司法改革基金會備份。
